臺灣屏東地方法院民事判決　　　　　　　 92年度訴字第550號
　　原　　　告　戊○○
　　　　　　　　　　　　　　之.
　　訴訟代理人　方春意律師
　　複 代理 人　陳世明律師
　　被　　　告　乙○○
　　訴訟代理人　張瓊文律師
　　複 代理 人　謝信義律師
　　被　　　告　己○○
　　法定代理人　丙○○
　　　　　　　　　　　　　　3.
　　訴訟代理人　丁○○○
　　被　　　告　辛○○
　　　　　　　　庚○○
　　兼前開二人
　　法定代理人　甲○○
　　前三人共同
　　訴訟代理人　壬○○
　　　　　　　　　　　　　　6.
上開當事人間請求侵權行為損害賠償事件，本院於民國94年4 月
12日言詞辯論終結，判決如下：
    主    文
被告應連帶給付原告新臺幣肆拾貳萬壹仟佰貳拾元，及自民國
九十二年七月十七日起至清償日止，按週年利率百分之五計算之
利息。
原告其餘之訴駁回。
訴訟費用由被告連帶負擔六分之一，餘由原告負擔。
本判決第一項得假執行。但被告於執行標的物拍定、變賣前，以
新臺幣肆拾貳萬壹仟佰貳拾元為原告供擔保後，得免為假執行
。
原告其餘假執行之聲請駁回。
    事實及理由
一、原告主張：被告己○○、辛○○、庚○○、甲○○（下簡稱
    己○○等四人）之被繼承人戴明雄於民國92年2 月20日晚間
    6 時許，駕駛車號OWI-815 號重型機車，搭載原告沿屏東縣
    潮州鎮屏189 線公路由北往南行駛，行經該路段南下車道20
    公里前方約20公尺路段時，不慎自後方撞及被告乙○○違規
    停放在路旁之車號VP-881號大貨車，致戴明雄不治死亡，原
    告則因而受有第4 、5 頸椎骨折、脫臼併頸脊髓損傷、頭皮
    撕裂傷、頭部外傷併腦震盪等傷害，其頸椎雖經固定及復位
    手術，仍形成中度肢障。共計原告因被告乙○○與訴外人戴
    明雄上開共同侵權行為所受損害包括醫療費用新臺幣（下同
    ）3,200 元、減少勞動能力6,259,444 元、精神慰撫金5,00
    0,000 元等，爰依侵權行為及繼承之法律關係，暫先請求被
    告連帶賠償原告2,500,000 元，並保留其餘部分之請求權而
    提起本訴。(一)被告應連帶給付原告2,500,000 元及自92 年7
    月16日即最後收受起訴狀繕本之被告送達翌日起至清償日止
    ，按週年利率5%計算之利息。(二)請准供擔保宣告假執行。
二、被告乙○○答辯：系爭事故係因戴明雄酒後騎車不慎所致，
    前揭時地乙○○因在附近工作而將大貨車停放路邊，已在車
    後架設三角反光標誌，並無過失；縱應負損害賠償責任，除
    原告關於減少勞動能力及精神慰撫金請求之金額過高外，戴
    明雄酒後駕駛及原告未依規定配戴安全帽就本件事故之發生
    及損害結果之擴大亦與有過失，應有過失相抵原則之適用。
    被告己○○等四人答辯：原告於事故發生半年前因癲癇症自
    車上摔下受傷後，即沒有工作云云，並與乙○○均聲明：(一)
    原告之訴駁回。(二)如受不利益判決請准供擔保宣告免為假執
    行。
三、兩造不爭執事項：
  (一)被告己○○等四人為戴明雄之繼承人，自戴明雄死亡時起，
    繼承其全部積極及消極財產。
  (二)原告於前揭時地搭乘戴明雄所駕重型機車，自後方撞及乙○○停放路旁之大貨車，受有第4 、5 頸椎骨折、脫臼併頸脊
    髓損傷、頭皮撕裂傷、頭部外傷併腦震盪等傷害。
  (三)前項事發後，戴明雄及原告經檢驗血液中酒精濃度每百毫升
    各為137 毫克、104 毫克（mg/dL）。
  (四)原告因系爭事故支出醫療費用，扣除已經強制汽車責任保險
    金就該項目所為給付部分，尚不足3,200 元。
  (五)原告因系爭事故已經領得強制汽車責任保險金528,117 元，
    除醫療費用項目之給付已經原告自行由請求中扣除如前項所
    示，其餘項目並得由被告自損害賠償中計算扣除金額者為51
    0,000 元。
四、兩造協議之爭點：
　(一)原告因系爭事故致工作能力減少及所受損害若干？
　(二)原告所得請求之精神慰撫金以若干數額為相當？
五、本院之判斷：
  (一)原告起訴主張被告己○○等四人之被繼承人戴明雄於92年2
    月20日晚間6 時許，駕駛上開機車附載原告，沿屏東縣潮州
    鎮屏189 線公路由北往南行駛，途經該路段南下車道20公里
    前方約20公尺路段時，不慎撞及被告乙○○違規停放路旁之
    大貨車，致原告受有第4 、5 頸椎骨折、脫臼併頸脊髓損傷
    、頭皮撕裂傷、頭部外傷併腦震盪等傷害之事實，業據提出
    並經本院依職權調得臺灣屏東地方法院檢察署92年度相字第
    110 號、調偵字第44號、偵字第1963號偵查案卷，核閱所附
    道路交通事故調查報告表、現場圖、現場照片在案，並為被
    告所不爭執，應認為真正。
  (二)按汽車駕駛人在顯有妨害他車通行之處所，不得停車；汽車
    駕駛人飲用酒類或其他類似物後其吐氣所含酒精濃度超過每
    公升0.25毫克或血液中酒精濃度超過0.05％以上者，不得駕
    車；汽車行駛時，駕駛人應注意車前狀況及兩車併行之間隔
    ，並隨時採取必要之安全措施，道路交通安全規則第112 條
    第1 項第9 款、第114 條第2 款、第94條第3 項定有明文。
    依卷附道路交通事故調查報告表及現場圖所示，本件事發地
    點為雙向均設有快、慢車道各一線之路段，事發時為陰天、
    夜間有路燈照明、車流量順暢、無號誌、道路無缺陷，雙向
    快車道、慢車道及路肩寬度各為3.5 米、1.6 米、1.0 米（
    詳本院卷第68頁道路交通事故調查報告表、第69頁現場圖）
    ，路旁雖未標繪禁止停車線，然依其道路寬度，被告乙○○
    所駕前開大貨車縱緊靠路邊停放，亦無法避免大幅占用慢車
    道而影響他車通行，況前揭事發當時為夜間，對於往來用路
    人所生危險，猶不因其開啟車燈或擺放警告標誌而得以排除
    。又戴明雄於系爭事故發生後，其體內酒精濃度不僅達每百
    毫升137 毫克，有檢驗單在卷可參，依上開現場地面復無剎
    車痕等情形觀之，戴明雄不僅未盡注意車前狀況並做好隨時
    採取必要安全措施之準備，其當時身體狀況顯已因體內酒精
    作用而無法有效反應、操控所駕車輛，是其行為與被告乙○○前開違規停車行為均與系爭事故之發生有因果關係，卷附
    臺灣省高屏澎區車輛行車事故鑑定委員會鑑定報告同此意旨
    ，堪供佐參。
　(三)次按，因故意或過失，不法侵害他人之權利者，負損害賠償
    責任，違反保護他人之法律者，推定其有過失；數人共同不
    法侵害他人之權利者，連帶負損害賠償責任；繼承人自被繼
    承人死亡即繼承開始時起，承受被繼承人財產上之一切權利
    、義務，民法第184 條第1 項前段、第2 項、第185 條第1
    項前段、第1147條、第1148條前段，復已明定。又「數人因
    共同過失不法侵害他人之權利者，依法應負連帶賠償責任，
    苟各行為人之過失均為其所生損害之共同原因，即所謂行為
    關連共同，亦足成立共同侵權行為」、「民事上之共同侵權
    行為（狹義的共同侵權行為，即加害行為）與刑事上之共同
    正犯，其構成要件並不完全相同，共同侵權行為人間不以有
    意思聯絡為必要，數人因過失不法侵害他人之權利，苟各行
    為人之過失行為，均為其所生損害共同原因，即所謂行為關
    連共同，亦足成立共同侵權行為，依民法第一百八十五條第
    一項前段之規定，各過失行為人對於被害人應負全部損害之
    連帶賠償責任」，最高法院66年臺上字第2115號、67年臺上
    字第1737號著有判例可資參照。本件被告己○○等四人之被
    繼承人戴明雄生前與被告乙○○二人對原告所為之過失不法
    侵害行為，致原告受有上述傷害，雖二人間無意思聯絡，惟
    因其過失行為均為原告受傷之共同原因，即所謂行為關連共
    同，揆諸前揭判例意旨，仍應構成共同侵權行為，從而，原
    告依民法第184 條第1 項前段、第185 條第1 項前段及繼承
    之法則，請求被告連帶賠償其損害，即屬有據。
  (四)本件原告各項請求之項目及金額，除醫療費用扣除強制汽車
    責任保險金就該項目所為給付後，尚不足3,200 元部分為被
    告所不爭執，應認為真正者外，茲就兩造有爭執者析論如后
    ：
　1.原告因系爭事故致工作能力減少及所受損害若干？
    按不法侵害他人之身體或健康者，對於被害人因此喪失或減
    少勞動能力，應負損害賠償責任，民法第193 條第1 項定有
    明文。本件原告遭戴明雄及被告乙○○共同侵權行為而受傷
    時，係在訴外人張金城經營之道德葬儀社擔任為屍體化妝及
    打雜等工作，每月工資28,000元，業據原告提出道德葬儀社
    薪資證明，並聲請傳喚張金城到庭結證在卷，又原告因系爭
    事故受傷，經鑑定後，認其上肢活動受限，僅能從事輕便或
    無須雙手精細動作之工作，勞動能力僅及正常情形30％等情
    ，有財團法人長庚紀念醫院高雄分院93年5 月31日，長庚
    院高字第351141號、93年8 月5 日長庚院高字第372257函
    （詳本院卷第159 頁、第195 頁）、財團法人私立高雄醫學
    大學附設中和紀念醫院94年3 月8 日高醫附秘字第09400006
    71號函（詳本院卷第245 頁）在卷可按。被告己○○等四人
    雖辯稱原告自系爭事故發生半年前即無工作，被告乙○○並
    抗辯其剩餘工作能力應不只30％云云，然均未提出具體可供
    調查之證據以為佐證，則原告此部分主張，應可採取。今以
    原告為62年5 月28日出生之人，自前揭時間事故發生時，至
    其年滿60歲即依勞動基準法規定之退休年齡止，有362 個月
    ，以其減少之勞動能力相當於上開薪資70％按霍夫曼計算式
    （係數：220.00000000）扣除中間利息，共計原告所受相當
    於減少勞動能力之損害為4,319,998元（算式：28,000×70
    ％×220.00000000≒4,319,998 ；四捨五入至整數位）。
　2.原告所得請求之精神慰撫金以若干數額為相當？
    按不法侵害他人之身體、健康、名譽、自由、信用、隱私、
    貞操，或不法侵害其他人格法益而情節重大者，被害人雖非
    財產上之損害，亦得請求賠償相當之金額，為民法第195 條
    第1 項前段所明定。原告因被告乙○○之過失行為而受有前
    開傷害，無論肉體及精神均受有極大痛苦，自得請求精神慰
    撫金。本院考量原告於車禍發生時年約30歲，於葬儀社擔任
    為死人化妝及打雜等工作，遽遭上述傷害，非但個人受有身
    體及精神上之痛苦，亦使其生活秩序大受影響，且造成其家
    人生活上極大之負擔；而戴明雄為被告己○○（74年4 月13
    日生）、辛○○（83年7 月24日生）、庚○○（90年8 月26
    日生）之父，被告甲○○之夫，並與原告為朋友關係，被告
    己○○等四人於戴明雄因系爭事故死亡後，日常生活亦頓失
    所依等情；並審酌兩造之社會地位、財產狀況，被告乙○○
    現經營升大青果行，現有不動產三筆、汽車一輛，原告及被
    告己○○等四人名下均無財產，有本院依職權調得之財稅資
    料在卷可參，應認為原告請求之慰撫金以40萬元為相當。
  (五)又按，損害之發生或擴大，被害人與有過失者，法院得減輕
    賠償金額，或免除之，而其規定於被害人之代理人或使用人
    與有過失者，準用之，民法第217 條第1 項、第3 項著有規
    定。另保險人依強制汽車責任保險法規定給付之保險金，視
    為加害人或被保險人損害賠償金額之一部分；加害人或被保
    險人受賠償請求時，得扣除之，強制汽車責任保險法第30條
    已有明定。
  (六)本件訴外人戴明雄駕駛機車搭載原告，因過失致原告受有前
    述傷害，原告係因藉戴明雄載送而擴大其活動範圍，戴明雄
    為原告駕駛機車，應認係原告之使用人，而本件車禍之發生
    ，原告之使用人即戴明雄亦與有過失，已如前述，揆諸前揭
    規定及說明，應認為原告對於本件車禍之發生，亦與有過失
    。本院審酌系爭事故發生原因係戴明雄駕駛機車疏未注意車
    前狀況，衝撞被告乙○○違規占用慢車道停放並影響來車通
    行之大貨車所致，及其主、被動雙方責任比例原應認為7 ：
    3 ，然依戴明雄當時血液中酒精濃度達173 mg/dL ，換算呼
    氣中酒精濃度約0.865mg/L ，堪認已處於重醉狀態，而現場
    路面復無剎車痕可循，其當時顯係因體內酒精作用而無法有
    效操控所駕機車而強力衝撞上開大貨車，顯又加重、擴大系
    爭事故所生損害之結果；另被告乙○○雖違規停車，然因考
    量對後方來車之警示，已在車後方約10至20公尺處放置三角
    警示標誌，此據證人即當時亦在場工作之人潘德強於前開相
    驗案件中證述在卷（詳臺灣屏東地方法院檢察署92年度相字
    第110 號相驗案卷第7 頁、第8 頁筆錄），就降低損害發生
    之風險亦不能謂全無效果。參酌此二條件後，應認為戴明雄
    與被告乙○○就系爭事故應負擔之過失比例各為90％、10％
    ，而原告應就戴明雄之過失視為自己之責任，自應減輕被告
    乙○○90％之損害賠償金額。至於被告乙○○另抗辯原告於
    系爭事故發生時，並未配戴安全帽，亦為損害擴大之原因云
    云，惟本件原告主要損害係因強大外力致第4 、5 兩節脊椎
    受損造成，依常理除有其他積極事證可為相反認定者外，不
    論其是否配戴安全帽均無法避免該傷害，是被告乙○○此部
    分抗辯，尚屬無據。
  (七)另就原告於系爭事故發生時係以戴明雄為使用人而擴大其活
    動範圍，既如前述，被告己○○等四人即戴明雄之繼承人即
    不得以被告乙○○就系爭事故與有過失，藉為減輕其對原告
    應負之賠償金額。然就戴明雄與原告間因系爭事故所生內部
    關係而言，其損害發生之直接原因固為戴明雄於酒後不能安
    全有效操控機車之情形下，未及注意並反應車前狀況所致，
    惟查，酒精對人體中樞神經所生抑制及影響甚大，酒後駕車
    因肇事率極高，乃政府向來投入大量資源以為宣導，並嚴格
    執行取締酒後駕駛之行為。今依道路交通安全規則第114 條
    第2 款規定，汽車駕駛人飲酒後，呼氣中所含酒精濃度逾每
    公升0.25毫克者，即不得駕車；若進而其濃度達每公升0.55
    毫克以上者，肇事率將10倍於一般正常人，如提高至每公升
    0.85毫克，其肇事率猶較常人高50倍，此觀法務部88 年10
    月1 日法檢字第003641號函附研究報告意旨自明。查戴明
    雄於系爭事故發生後經施以酒測，其血液中酒精濃度達每百
    毫升137 毫克（137mg/dL），換算呼氣中酒精濃度約每公升
    0.865 毫克（0.865mg/L）， 已如前述，依其情形就客觀身
    體狀況顯然迥異於常人，若勉強從事駕駛行為，不僅發生嚴
    重事故之風險極高，猶已構成刑法公共危險罪章規定之犯罪
    行為，自非同時經檢驗血液中酒精濃度亦達每百毫升104 毫
    克（104mg/dL），顯於事前曾與戴明雄共飲之原告所能諉為
    不知者。詎原告面對戴明雄此一侵害公眾往來安全法益，造
    成自己及他人生命、財產上高度危險之犯罪行為，不僅未予
    迴避，猶自願受其搭載，接受其犯罪行為直接加諸而形成之
    高度風險侵害自己法益，核其情節，與教唆他人傷害自己幾
    無二致，嗣後該逾正常情形50倍以上之高度概率風險，果然
    實現並造成損害，衡諸常理，苟自願接受他人傷害自己之人
    於事實發生前即明示其損害結果仍應由加害人負擔，除加害
    人本身另有加害之動機者外，顯難認為仍有繼續為之並徒然
    負擔其所生損害之理，是本件縱不能認為原告於接受戴明雄
    以酒後騎車之犯罪行為將高度風險加諸己身時，雙方就其所
    生結果應各自負責曾有默示合意，要亦無解於原告因其自願
    承擔該高度風險，對於系爭事故及其損害亦與有過失，且情
    節重大，本院審酌其情形，認為被告己○○等四人就戴明雄
    與原告間因系爭事故所生內部損害賠償責任部分，應依民法
    第217 第1 項後段規定予以免除，僅須就前開因被告乙○○
    應負擔比例之範圍負連帶賠償責任。
  (八)綜上所述，原告因系爭事故所得請求之損害賠償金額共計為
    4,723,198 元（2,300+4,319,998+400,000=4,723,198），
    而其就本件交通事故，已經領得強制汽車責任保險金528,11
    7 元，扣除醫療費用項目之給付已經原告自行由請求中剔除
    部分，其餘項目給付之金額為510,000 元，依前開說明，該
    金額中就被告負擔責任比例10％部分，即51,000元應視為被
    告損害賠償金之一部，是綜核前開各項，本件原告因被告侵
    權行為所得請求之金額為（4,723,198 ×10％－510,000 ×
    10 ％ ≒421,320 ；四捨五入至整數位）。
六、從而，原告依侵權行為及繼承之法律關係，請求被告連帶給
    付421,320 元，及自最後收受起訴狀繕本之被告送達翌日即
    92 年7月17日起，至清償日止，按週年利率5%計算利息，為
    有理由，應予准許。逾此範圍之請求，即屬無據，應予駁回
    。
七、本判決命被告所為給付之金額未逾500,000 元，應依職權宣
    告假執行。被告聲明願供擔保請准宣告免為假執行，於法尚
    無不合，爰酌定相當金額宣告之。又原告之訴經駁回部分，
    其假執行之聲請即失所附麗，應併予駁回。
八、本件事證已臻明確，兩造其餘攻防方法及訴訟資料經本院審
    酌後，核於判決不生影響，爰不逐一論列。
九、據上論結，原告之訴為一部有理由、一部無理由，依民事訴
    訟法第79條、第85條第2 項、第389 條第1 項第5 款、第39
    2 條第2 項，判決如主文。
中　　華　　民　　國　　94　　年　　4 　　月　　26　　日
                  民事第二庭  法　官  陳松檀
右正本係照原本作成。
如不服本判決，應於收受送達後20日內向本院提出上訴書狀，其
未表明上訴理由者，應於提出上訴後20日內向本院補提理由書狀
（均須按他造當事人之人數附繕本）
                              書記官  謝天祥
中　　華　　民　　國　　94　　年　　4 　　月　　27　　日
